【裁判字號】    97,訴,2359
【裁判日期】    970722
【裁判案由】    毒品危害防制條例
【裁判全文】
臺灣臺中地方法院刑事判決              97年度訴字第2359號
公  訴  人  臺灣臺中地方法院檢察署檢察官
被      告  乙○○
                    （現另案於臺灣臺中監獄執行中）
上列被告因違反毒品危害防制條例案件，經公訴人提起公訴（九
十七年度毒偵字第二六七０號），被告於準備程序中就被訴事實
為有罪之陳述，經告以簡式審判之旨，並聽取意見後，合議庭裁
定由受命法官獨任進行簡式審判程序，本院判決如下：
    主    文
乙○○施用第一級毒品，累犯，處有期徒刑拾壹月。
    犯罪事實
一、乙○○前於民國八十九年間因施用毒品案件，經裁定送觀察
    、勒戒後，認無繼續施用毒品之傾向，於八十九年十月十七
    日執行完畢釋放出所，並由臺灣南投地方法院檢察署檢察官
    於八十九年十月十八日，以八十九年度毒偵緝字第二一三號
    為不起訴處分確定；又因施用毒品、竊盜案件，經臺灣南投
    地方法院以九十二年度訴字第三八六號、九十二年度易字第
    三二五號刑事判決分別判處有期徒刑八月、六月確定，後經
    定應執行刑為有期徒刑一年一月，入監執行後，於九十四年
    六月二十四日縮刑期滿執行完畢；再因竊盜案件，由臺灣南
    投地方法院以九十四年度投簡字第五五七號刑事判決判處有
    期徒刑六月確定，復因竊盜、施用毒品案件，由臺灣南投地
    方法院分別以九十五年度易字第一三一號、九十五年度訴字
    第二０六號分別判處有期徒刑十月、一年確定，嗣依中華民
    國九十六年罪犯減刑條例裁定減為有期徒刑五月、六月，應
    執行刑為有期徒刑十月十五日確定，上開案件執行後，於九
    十六年七月十六日縮刑期滿執行完畢。詎乙○○仍不知悔改
    ，竟於前開觀察、勒戒、有期徒刑執行完畢釋放後五年內，
    基於施用第一級毒品之犯意，於九十七年一月二十三日（起
    訴書誤載為同年月二十六日）上午八時許，在南投縣草屯鎮
    ○○路上友人住處內，以將第一級毒品海洛因羼水稀釋後置
    入針筒再注射靜脈之方式，施用第一級毒品海洛因一次。嗣
    於九十六年一月二十六日下午三時三十分許（起訴書誤載為
    同日下午四時許），在南投縣草屯鎮○○街三八一巷口，因
    行跡可疑為警盤查而查獲，經其同意採尿後送驗，驗出有嗎
    啡、可待因之陽性反應，而查得上情。
二、案經南投縣警察局草屯分局報請臺灣南投地方法院檢察署呈
    請臺灣高等法院臺中分院檢察署檢察長函轉臺灣臺中地方法
    院檢察署檢察官偵查起訴。
    理    由
一、被告乙○○對其有於上揭時、地施用第一級毒品海洛因之事
    實，業於警詢時、偵查中及本院審理時供認不諱。被告經警
    方查獲後，其尿液經送請中山醫學大學附設醫院檢驗科藥物
    檢測中心檢驗之結果，驗有嗎啡、可待因之陽性反應，有該
    中心出具之確認檢驗結果報告一紙存卷可證，而海洛因施用
    入人體後水解還原成嗎啡，再循嗎啡之代謝方式排出體外，
    已據行政院衛生署藥物食品檢驗局（八一）藥檢壹字第００
    六四三一號函說明綦詳。另按最高法院九十五年度第七次刑
    事庭會議決定：「一、施用第一、二級毒品為犯罪行為，毒
    品危害防制條例第十條定有處罰明文。故施用第一、二級毒
    品者，依前揭規定本應科以刑罰。惟基於刑事政策，對合於
    一定條件之施用者，則依同條例第二十條、第二十三條之規
    定，施以觀察、勒戒及強制戒治之保安處分。二、毒品危害
    防制條例於民國九十二年七月九日修正公布，自九十三年一
    月九日施行，其中第二十條、第二十三條將施用毒品之刑事
    處遇程式，區分為『初犯』及『五年內再犯』、『五年後再
    犯』。依其立法理由之說明：『初犯』，經觀察、勒戒或強
    制戒治後，應為不起訴處分或不付審理之裁定；經觀察、勒
    戒或強制戒治執行完畢釋放後，『五年內再犯』者，因其再
    犯率甚高，原實施之觀察、勒戒及強制戒治既已無法收其實
    效，爰依法追訴或裁定交付審理。至於經觀察、勒戒或強制
    戒治執行完畢釋放後，『五年後再犯』者，前所實施之觀察
    、勒戒或強制戒治已足以遮斷其施用毒品之毒癮，為期自新
    及協助其斷除毒癮，仍適用『初犯』規定，先經觀察、勒戒
    或強制戒治之程式。從而依修正後之規定，僅限於『初犯』
    及『五年後再犯』二種情形，始應先經觀察、勒戒或強制戒
    治程式。倘被告於五年內已再犯，經依法追訴處罰，縱其第
    三次（或第三次以上）再度施用毒品之時間，在初犯經觀察
    、勒戒或強制戒治執行完畢釋放五年以後，已不合於『五年
    後再犯』之規定，且因已於『五年內再犯』，顯見其再犯率
    甚高，原實施觀察、勒戒或強制戒治，已無法收其實效，即
    應依該條例第十條處罰。」。本案被告前曾於八十九年間因
    施用毒品案件，經裁定送觀察、勒戒後，認無繼續施用毒品
    之傾向，於八十九年十月十七日執行完畢釋放出所，並由臺
    灣南投地方法院檢察署檢察官於八十九年十月十八日，以八
    十九年度毒偵緝字第二一三號為不起訴處分確定；又因施用
    毒品、竊盜案件，經臺灣南投地方法院以九十二年度訴字第
    三八六號、九十二年度易字第三二五號刑事判決分別判處有
    期徒刑八月、六月確定，後經定應執行刑為有期徒刑一年一
    月，入監執行後，於九十四年六月二十四日縮刑期滿執行完
    畢；再因竊盜案件，由臺灣南投地方法院以九十四年度投簡
    字第五五七號刑事判決判處有期徒刑六月確定，復因竊盜、
    施用毒品案件，由臺灣南投地方法院分別以九十五年度易字
    第一三一號、九十五年度訴字第二０六號分別判處有期徒刑
    十月、一年確定，嗣依中華民國九十六年罪犯減刑條例裁定
    減為有期徒刑五月、六月，應執行刑為有期徒刑十月十五日
    確定，上開案件執行後，於九十六年七月十六日縮刑期滿執
    行完畢之事實，此有臺灣高等法院被告前案紀錄表、刑案查
    註紀錄表各一份附卷可考，被告於上開觀察勒戒執行完畢後
    ，既曾於五年內再犯毒品危害防制條例第十條第一、二項之
    罪，並經判刑確定，本次被告犯毒品危害防制條例第十條第
    一、二項之罪，依上開最高法院決定意旨，認被告再犯率甚
    高，原實施觀察、勒戒，已無法收其實效，自非屬毒品危害
    防制條例第二十條第三項所定「五年後再犯」之情形，而應
    依法追訴。綜上，被告自白核與事實相符，其於施用第一級
    毒品海洛因之犯行事證明確，洵堪認定。
二、核被告所為，係犯毒品危害防制條例第十條第一項之施用第
    一級毒品罪。被告施用毒品前之持有第一級毒品行為，本應
    以持有論，惟持有後進而施用，其持有之低度行為應被施用
    之高度行為所吸收，故不再另論其持有第一級毒品罪。被告
    前曾因施用毒品、竊盜案件，經臺灣南投地方法院以九十二
    年度訴字第三八六號、九十二年度易字第三二五號刑事判決
    分別判處有期徒刑八月、六月確定，後經定應執行刑為有期
    徒刑一年一月，入監執行後，於九十四年六月二十四日縮刑
    期滿執行完畢；再因竊盜案件，由臺灣南投地方法院以九十
    四年度投簡字第五五七號刑事判決判處有期徒刑六月確定，
    復因竊盜、施用毒品案件，由臺灣南投地方法院分別以九十
    五年度易字第一三一號、九十五年度訴字第二０六號分別判
    處有期徒刑十月、一年確定，嗣依中華民國九十六年罪犯減
    刑條例裁定減為有期徒刑五月、六月，應執行刑為有期徒刑
    十月十五日確定，上開案件執行後，於九十六年七月十六日
    縮刑期滿執行完畢執行完畢之事實，有臺灣高等法院被告前
    案紀錄表、刑案資料查註紀錄表各一份附卷可稽，其於五年
    以內再故意犯本件有期徒刑以上之罪，應依刑法第四十七條
    第一項，論以累犯，並加重其刑。爰審酌被告施用第一級毒
    品，經觀察、勒戒執行完畢釋放後，仍不知戒惕，一再施用
    ，無視於毒品對於自身健康之戕害及國家對於杜絕毒品犯罪
    之禁令，不知戒除惡習，惡性非輕，然念及其施用毒品並無
    危害他人，被告犯罪手段尚屬平和，所生損害尚非鉅大，且
    被告犯後於本院審理時坦承犯行，尚見悔意之犯罪後態度，
    暨施用毒品者均有相當程度之成癮性及心理依賴，其犯罪心
    態與一般刑事犯罪之本質並不相同，應側重適當之醫學治療
    及心理矯治為宜等一切情狀，量處如主文所示之刑，以資懲
    儆。
據上論斷，應依刑事訴訟法第二百七十三條之一第一項、第二百
九十九條第一項前段，毒品危害防制條例第十條第一項，刑法第
十一條前段、第四十七條第一項，判決如主文。
本案經檢察官甲○○到庭執行職務
中    華    民    國    97    年    7     月    22    日
                  刑事第十五庭  法  官  楊真明
以上正本證明與原本無異。
如不服本判決，應於送達後十日內向本院提出上訴狀（須附繕本
），上訴於臺灣高等法院臺中分院。
上訴書狀如未敘述理由，應於上訴期間屆滿後二十日內補提理由
書於本院。
                                書記官  呂苗澂
中    華    民    國    97    年    7     月    22    日
附錄本判決論罪科刑法條
毒品危害防制條例第十條：
  施用第一級毒品者，處六月以上五年以下有期徒刑。
  施用第二級毒品者，處三年以下有期徒刑。


司法院資訊處製作；財團法人民間司法改革基金會備份。
